臺灣橋頭地方法院刑事裁定
111年度聲判字第11號
聲  請  人  柯昭雄
            承源興業有限公司
上  一  人
代  表  人  柯志驊
被      告  陳光耀
            張涵芳
上  二  人
選任辯護人  陳樹村律師
            宋瑞政律師
上列聲請人因被告竊佔等案件，不服臺灣高等檢察署高雄檢察分
署檢察長駁回再議之處分（111年度上聲議字第807號），聲請交
付審判，本院裁定如下：
    主  文
聲請駁回。
    理  由
一、聲請意旨略以：
　　㈠被告陳光耀、張涵芳夫妻2人意圖為自己不法之所有，基於
      竊佔、強制及毀損罪之犯意聯絡，於民國109年11月18日
      ，非法佔用聲請人承源興業有限公司（下稱承源公司）所
      有位在高雄市○○區○○路○000號（下稱本案大樓）地下室2
      樓編號A1、A2、A3、B1、B2、B3等6個停車位（下稱本案
      車位），並僱請工人強行將其上聲請人柯昭雄所使用停放
      於前述停車位之車號00-0000號、VL-0576號自小客車（下
      分別稱A車、B車，合稱本案汽車）移至本案大樓路邊，致
      該2輛自小客車毀損而不堪使用，並妨害告訴人柯昭雄行
      使其停放車輛之權利等節。因認被告2人涉有刑法第320條
      第2項之竊佔罪嫌、刑法第304條第1項之強制罪嫌、刑法
      第354條之毀損罪嫌。
　　㈡聲請人就被告2人涉犯上開罪嫌提起告訴後，經臺灣橋頭地
      方檢察署（下稱橋頭地檢）以111年度偵字第3722號對被
      告2人為不起訴處分（下稱原不起訴處分），並經臺灣高
      等檢察署高雄檢察分署（下稱高雄高分檢）以111年度上
      聲議字第807號駁回再議（下稱原駁回再議處分），然橋
      頭地檢與高雄高分檢認事用法皆有違誤不當，爰依法聲請
      交付審判等語，理由略以：
　　　⒈原不起訴處分認定拍賣公告中並未註記分管契約，該分
        管契約即不能拘束被告2人，與向來之實務見解嚴重歧
        異，違背法律安定性，蓋受讓人對於分管契約之存在，
        於通常有可得而知之情形，即應受分管契約之拘束。聲
        請人柯昭雄使用本案停車位已數十年，大樓住戶、管委
        會、管理員均清楚知悉該停車位約定專用之分管情形，
        被告為外來人士，設籍他區，確於該區置產，且購買標
        的又為住商用樓層，並非住家，合理推測為商業投資，
        既係專業投資戶，精於物件訊息之打聽，稍加詢問住戶
        、管委會或管理員即可輕易得知，復有他人車輛在上停
        放之明顯事實情形下，即得認屬通常即有可得而知之情
        形，被告2人應受分管契約拘束，不應逕以暴力手段強
        行拖走他人車輛，侵佔車位，而應詢問專業法律意見，
        提出相關民事訴訟。未定有分管期限之分管契約，若要
        終止分管契約，須經全體共有人全體同意，始得為之，
        非被告2人自行得隨意終止，並以強暴手段妨害聲請人
        行使權利。被告2人未合法終止分管契約，縱使具有停
        車位公設持份，終究僅為本案停車位共有部分之共有人
        而已，不得私行以強暴手段拖移置本案汽車致其遭報廢
        銷毀。
　　　⒉被告2人僱人強行將本案汽車拖行至路邊，明顯係以此警
        告聲請人，倘再停放將會再僱人拖吊，以嚇止聲請人再
        使用本案停車位，嗣後聲請人也不敢再停放本案車位，
        縱非對聲請人身體為有形強暴，然其對聲請人物品強拖
        於大樓外，顯為侵害及妨礙聲請人車輛及停車位使用權
        犯行。
二、聲請人不服上級法院檢察署檢察長或檢察總長認再議為無理
    由而駁回之處分者，得於接受處分書後10日內委任律師提出
    理由狀，向該管第一審法院聲請交付審判；法院認為交付審
    判之聲請不合法或無理由者，應駁回之，刑事訴訟法第258
    條之1及第258條之3第2項前段分別定有明文。查聲請人前以
    被告2人涉犯竊佔罪嫌等提出告訴，案經橋頭地檢檢察官偵
    查後，於111年3月17日以111年度偵字第3722號為不起訴處
    分，聲請人不服聲請再議，復經高雄高分檢檢察長認再議無
    理由，於111年4月25日以111年度上聲議字第807號處分書駁
    回再議，該處分書並於同年月28日送達至聲請人住所由受僱
    人收受，聲請人遂於111年5月5日委任律師具狀向本院聲請
    交付審判等情，有原不起訴處分書及原駁回再議處分書之列
    印資料、高雄高分檢送達證書及聲請人出具之刑事聲請交付
    審判狀上本院收文戳章（上聲議卷第43至47頁，聲判卷第3
    頁）在卷足稽，故本件聲請尚未逾前揭法定不變期間，先予
    敘明。 
三、原不起訴處分書及原處分書之再議駁回意旨略以：
　　㈠依被告2人所提出之高雄市政府地政局鹽埕地政事務所建物
      所有權狀，並調取法務部執行署高雄分署106年度營稅執
      特專字第87293號卷，足見本案車位原係登記在建商長正
      建設股份有限公司（下稱長正公司）名下，經拍賣程序標
      出，由被告2人於107年10月31日取得。聲請人柯昭雄雖於
      87年12月31日與長正建設股份有限公司簽立停車位使用權
      證明書，約定由聲請人柯昭雄取得本案車位使用權，然此
      乃區分所有建物關於共有部分之分管契約，固屬有效，並
      約束各區分所有權人，然本案車位之持分業已因拍賣程序
      由被告2人取得，分管契約性質上屬債權行為，於分管契
      約之當事人間雖有拘束力，若共有人中有人將應有部分讓
      與第三人時，依據大法官釋字第349號解釋之意旨，為保
      護善意第三人，維持交易安全，只有在受讓人知悉或可得
      而知分管契約存在時，方受分管契約之拘束，被告2人係
      於法拍程序中買受本案車位，拍賣公告中並未註記有分管
      契約存在，該分管契約自不能拘束被告2人，被告2人既取
      得本案車位之所有權，自無竊佔之疑慮。被告2人取得本
      案車位所有權之後，直到109年7月13日由房屋仲介貼公告
      ，有通訊軟體對話紀錄可按，但車主一直都不處理，被告
      2人才在109年11月18日僱請工人將本案汽車移至本案大樓
      路邊，被告2人既已取得本案車位之所有權，本於法定合
      法使用權，自欠缺竊佔他人不動產以獲取不法利益之意圖
      ，尚難以刑法竊佔罪責論處。
　　㈡另被告2人於109年11月18日僱請工人移置本案汽車時，被
      告2人並未在場，聲請人柯昭雄亦不在場，無法給予聲請
      人柯昭雄心理上之強迫力，而強制罪所保護之法益係被害
      人之意思決定自由，若聲請人柯昭雄未當場受到強暴或脅
      迫，係事後發現，縱使被告2人當時在場，復以強制力移
      置車輛，也因為係一種權利妨礙狀態的繼續，不是行為之
      繼續，犯罪行為已然終了，自無從再對聲請人柯昭雄形成
      心理上的強迫，尚難成立強制罪。
四、刑事訴訟法第258條之1規定聲請人得向法院聲請交付審判，
    係對於檢察官不起訴或緩起訴裁量權制衡之一種外部監督機
    制，此時，法院僅在就檢察官所為不起訴或緩起訴之處分是
    否正確加以審查，以防止檢察機關濫權，且依刑事訴訟法第
    260條對於不起訴處分已確定或緩起訴處分期滿未經撤銷者
    得再行起訴之規定，依其立法理由說明，本條所謂不起訴處
    分已確定，係包括「聲請法院交付審判復經駁回者」之情形
    在內，從而法院就聲請交付審判案件之審查，依刑事訴訟法
    第258條之3第3項所稱「得為必要之調查」，其調查證據範
    圍自更應以偵查中曾顯現之證據為限，不得就聲請人新提出
    之證據再為調查，亦不可蒐集偵查卷以外之證據，否則將與
    刑事訴訟法第260條之再行起訴規定混淆不清，亦將使法院
    兼任檢察官而有回復「糾問制度」之虞；且法院裁定交付審
    判，即如同檢察官提起公訴使案件進入審判程序，是法院裁
    定交付審判之前提，必須偵查卷內所存證據已符合刑事訴訟
    法第251條第1項規定「足認被告有犯罪嫌疑」檢察官應提起
    公訴之情形，亦即該案件已經跨越起訴門檻，否則，縱或法
    院對於檢察官所認定之基礎事實有不同判斷，但如該案件仍
    須另行蒐證偵查始能判斷應否交付審判者，因交付審判審查
    制度並無如同再議救濟制度得為發回原檢察官續行偵查之設
    計，法院仍應依同法第258條之3第2項前段規定，以聲請無
    理由裁定駁回。
五、被告2人涉犯竊佔罪嫌部分： 
　　㈠按刑法第320條第2項之竊佔罪，必須行為人意圖為自己或
      第三人不法之利益，而竊佔他人之不動產，即行為人客觀
      上必須違反原所有人的意思，進而排除他人對於不動產的
      原有支配關係、建立新的占有支配關係，使該不動產處於
      自己實力管領支配之下，主觀上尚須具有為自己或他人不
      法利益的意圖與不法占有他人不動產之主觀故意，始克相
      當，若行為人無此種意圖及犯意，縱有客觀之竊佔行為，
      亦因欠缺主觀因素而不構成該罪。是倘行為人依憑相當事
      由認定所占有之建築物為其本身合法所有者，而無侵害他
      人財產法益之主觀犯意，即與刑法竊佔罪之構成要件不合
      ，自不成立前開各項罪名。
　　㈡經查，被告2人於107年10月31日共同取得高雄市○○區○○段0
      000○號即本案車位停車空間之10000分之2178所有權：
　　　⒈依法務部行政執行署高雄分署110年10月29日雄執忠106
        營稅執特專字第00087293號函所檢附之執行案卷影本（
        他字卷第99至105頁），可知本案大樓建商長正公司因
        欠稅經移送法務部行政執行署執行其名下不動產，其中
        拍賣標案之「甲標」內容包括「土地」編號⑴：坐落高
        雄市○○區○○段0000地號，權利範圍10000分之1213；「
        建物」編號⑴：高雄市○○區○○段0000號，基地坐落同段1
        8-3地號，門牌：高雄市○○區○○路000號地下一層之1，
        權利範圍為全部；「建物」編號⑵：高雄市○○區○○段000
        0號，門牌：3827號之共有部分，權利範圍為10000分之
        2178。另於執行筆錄中並記載：107年5月9日查封現場
        時，甲標「建物」編號⑴地下二層為空屋，大樓人員陳
        稱地下二層無人使用；移送機關（即財政部高雄國稅局
        苓雅稽徵所）向行政執行署表示經本案大樓管委會協助
        查明結果，甲標「建物」編號⑵即共有部分3826建號有6
        個平面車位，交屋時已約定交與義務人（即長正公司）
        使用等語。
　　　⒉復依被告2人所提出之高雄市政府地政局鹽埕地政事務所
        建物所有權狀2紙（他字卷第45至47頁），可知被告2人
        於107年10月31日登記取得門牌號碼為壽豐路452號地下
        一層之1之建物，建號為加昌段3827號，建物坐落地號
        為加昌段18-3號，共有部分為加昌段3826建號，權利範
        圍為10000分之2178。足認被告2人已為高雄市○○區○○段
        0000○號（權利範圍為10000分之2178）之共同所有權人
        ，亦即被告2人自107年10月31日起，共同取得本案車位
        停車空間所有權，權利範圍10000分之2178。
　　㈢被告2人行為主觀上無不法所有意圖與竊佔犯意：
　　　⒈依上開行政執行署高雄分署執行卷宗，以及被告2人所提
        出其等委託購買上開甲標之法拍公司網頁公告資料所示
        （大致如前開執行卷宗記載，他字卷第49至51頁），可
        知上開建號3826號為本案大樓之共有部分，於107年上
        開甲標進行拍賣前，本案大樓管委會已協助查明上開建
        號3826號之共有空間內有本案車位，交由長正公司使用
        ，且係無人使用之狀態。足認被告2人主觀上信賴其等
        已透過法拍程序取得本案車位停車空間之10000分之217
        8所有權，繼長正公司之後而取得本案車位之使用權乙
        節，並非無據。
　　　⒉聲請人柯昭雄固提出停車位使用權證明書1紙（他卷第9
        頁），其上記載立證明書人為長正公司，買受人為柯昭
        雄，記載內容略為：高雄市楠梓區壽豐路7樓之2、3戶
        別之買受人另購地下2樓停車位6個，嗣後房屋及土地之
        全部或一部分承租、繼承、移轉，買受人均受本證明書
        約束等語，主張其前於87年12月31日與長正公司簽立上
        開使用權證明書，於聲請人柯昭雄將高雄市楠梓區壽豐
        路7樓之2、3房屋移轉所有權與聲請人承源公司後，上
        開使用權證明書之效力仍存在於聲請人承源公司與長正
        公司之間，復被告2人於取得原為長正公司所有之上開
        甲標內容後，聲情人承源公司仍得以上開使用權證明書
        對被告2人主張就本案車位具有使用權。然查：
　　　　⑴觀之上開停車位使用權證明書，可見聲請人柯昭雄與
          長正公司係簽立使用權買賣契約，而使用權買賣契約
          究非所有權買賣契約，故被告2人購得上開甲標內容
          以後，聲請人柯昭雄對於本案車位是否仍具有使用權
          ，必須以上開停車位使用權證明書是否得以拘束被告
          2人為前提。然此部分乃屬雙方間之民事紛爭，自不
          得逕以被告2人客觀上使用本案車位，遽認其等主觀
          上有何意圖為自己不法所有而竊佔之犯意。
　　　　⑵且依上開法拍執行卷宗所示，甲標進行拍賣前，管委
          會表示本案車位係交予長正公司使用；而被告2人於
          購得甲標內容以後，透過法拍仲介公司公告請求本案
          大樓住戶之本案汽車所有人出面，均未獲回應，有被
          告2人提出之對話紀錄可佐（他字卷第55頁）；另依
          被告2人所提出之本案汽車停放於本案車位之照片（
          他卷第57至65頁），可見本案汽車外觀覆滿灰塵，均
          有車窗破損以膠帶貼滿之情形，而依本案汽車之車牌
          號碼所查得之車籍資料，僅見A車登記於長聖實業股
          份有限公司，牌照已於87年6月30日註銷，B車登記於
          和源塑膠工業股份有限公司，牌照已於87年4月3日註
          銷（警卷第41至42頁）；再佐以聲請人於檢察官訊問
          時自陳：我不是很清楚當初有沒有向長正公司購買本
          案車位，當時只有簽「停車位使用權證明書」，最早
          的時候我有繳車位管理費，後來車子沒在動，管理員
          就沒有要我繳了，所以目前沒有繳車位管理費等語（
          偵卷第282、284頁）；綜合上情以觀，在本案汽車經
          移置、聲請人出面爭執本案車位使用權之前，實難認
          被告2人有何明知或可得而知本案汽車係經聲請人等
          停放而占有使用中，且在無其他積極證據之情形下，
          聲請人等所提出之上開使用權證明書是否屬於本案大
          樓之（默示）分管契約，抑或係本案大樓規約，而得
          以拘束被告2人，實非無疑，自不得逕此遽認被告2人
          使用本案車位行為，主觀上有何不法所有意圖之竊佔
          犯意。
　　㈣被告2人既係依憑相當事由認定其等已取得本案車位停車空
      間之共有所有權，並就本案車位具有使用權，自無侵占他
      人不動產之主觀犯意，難認被告2人行為該當竊佔罪之構
      成要件。
六、被告2人涉犯強制罪嫌部分：
　　㈠按刑法第304條第1項之強暴手段，乃廣義之強暴，指對人
      施用有形物理力之行為，但不以直接對身體實施為必要，
      對物之不法物理力之行使，亦可能該當強制罪，但仍須為
      足以使他人心生畏懼，進而妨害人行使權利之行為，始該
      當強制罪。
　　㈡本案汽車移置當下，聲請人自陳其並不在場，係透過鄰居
      通知後與拖車之人取得連繫（他卷第285頁），則被告2人
      自無對聲請人進行有形物理力之強暴行為；而被告2人僱
      工移置本案汽車當下，聲請人既已即時透過鄰居聯繫了解
      ，並後續前往派出所備案，則聲請人柯昭雄於上開移置車
      輛過程中是否具有心生畏懼而遭妨害行使權利，已非無疑
      。又聲請人柯昭雄指訴其餘車輛遭移置後不敢再停放汽車
      於本案車位乙節，惟查聲請人柯昭雄指述被告2人之強暴
      行為（移車）既已結束，且卷內亦無其他證據資料證明被
      告2人有無任何繼續性之強暴、脅迫行為妨害聲請人柯昭
      雄行使權利，實難認被告2人該當強制罪之構成要件。
七、另聲請人原提告被告2人僱工搬運本案汽車涉犯毀損罪嫌部
    分，未據聲請人於聲請交付審判意旨中就原駁回再議處分理
    由為指摘，是此部分難認屬於聲請交付審判之範圍，併此敘
    明。 
八、綜上所述，原不起訴處分及原駁回再議處分，均認無積極證
    據可資證明被告2人有何聲請意旨所指之犯行，核其認事用
    法並無違誤，依現存卷內事證亦未足認定被告2人所涉前開
    罪嫌已跨越起訴門檻，故本件交付審判之聲請為無理由，依
    法應予駁回。
九、依刑事訴訟法第258條之3第2項前段，裁定如主文。
中　　華　　民　　國　　111 　年　　7 　　月　　29　　日
                  刑事第一庭    審判長法  官  楊智守
                                      法  官  陳狄建
                                      法　官  林  筠
以上正本證明與原本無異。
不得抗告。
中　　華　　民　　國　　111 　年　　7 　　月　　29　　日
                                      書記官  邱上一